【裁判字號】    89,上易,887
【裁判日期】    890607
【裁判案由】    詐欺
【裁判全文】
臺灣高等法院臺中分院刑事判決                    八十九年度上易字第八八七號
    上  訴  人  臺灣臺中地方法院檢察署檢察官
    被      告  丁○○
右上訴人，因被告詐欺案件，不服臺灣臺中地方法院八十八年度易字第三六八二號，
中華民國八十九年二月十五日第一審判決（起訴案號：臺灣臺中地方法院檢察署八十
八年度偵字第一八○七五號），提起上訴，本院判決如左：
      主  文
上訴駁回。
      理  由
一、本案經本院審理結果，認第一審判決以被告丁○○，被訴詐欺之犯罪不能證明，
    因而為其無罪之諭知，其認事用法並無不當，應予維持，並引用第一審判決書記
    載之理由（如附件）。且原審判決附表（十一）之本票，其面額應為三萬四千元
    ，原審誤載為四萬三千元，應予補正。
二、檢察官上訴意旨略稱：被告自承每月收入約新台幣（下同）三萬元，但不斷在酒
    店消費，以被告之收入而論，根本無法如此消費，被告並未提出每月收入三萬元
    及有八十餘萬元投資款之證據，原審遽認被告並無詐欺犯意，已有未合。又被告
    至八十六年底即有四張支票退票，卻從八十七年一月任意揮霍，豈能認被告無詐
    欺之故意。且原審認告訴人收受票據，當屬可預見之不利益，將責任推給告訴人
    ，更傷害票據之流通性，亦有未合，因而提起上訴，固非無見。但查告訴人所經
    營之商店，其每次消費金額非低，告訴人自應對顧客之消費能力有所選擇，且被
    告所交付之支票確實至八十七年一月二十三日始被拒絕往來之情事，有檢察官調
    閱之函文可憑（參見八十七年偵字第一五○三一號卷三一頁），是被告於消費之
    初，難認有施用詐術之不法，其後無法付款，亦應為告訴人所可能預見，是本件
    純屬民事糾葛甚明，原審因而綜合各情，為被告無罪之諭知，經核並無不合，檢
    察官上訴本院，並未提出補強證據，告訴人所具補充上訴理由狀，所提本票二紙
    ，亦難為被告不利之認定，是其等仍執陳詞而指摘原判決不當，自為無理由，檢
    察官之上訴應依法駁回。且被告經合法傳喚，無正當理由不到庭，爰不待其陳述
    逕行判決，附此載明。
據上論斷，應依刑事訴訟法第三百七十三條、第三百六十八條、第三百七十一條，判
決如主文。
本案經檢察官甲○○到庭執行職務
中      華    民      國    八十九     年     六     月      七       日
                                  臺灣高等法院臺中分院刑事第二庭
                                        審判長法  官  羅  禮  政
                                              法  官  陳  欣  安
                                              法  官  蔡  聰  明
右正本證明與原本無異。
不得上訴。
                                              書記官    瑞  芳
中      華      民      國    八十九     年     六     月      八       日
                                                                        Ｅ
台灣台中地方法院刑事判決                        八十八年度易字第三六八二號
    公  訴  人  台灣台中地方法院檢察署檢察官
    被      告  丁○○  男二十九歲（民國○○○年○月○○日生）
                        住台中市○區○○路一二二之四號一樓
                        身分證統一編號：Ｎ一二七五六五八號
右列被告因詐欺案件，經檢察官提起公訴（八十八年度偵字第一八○七五號），本院
判決如左：
    主  文
丁○○無罪。
    事實
一、公訴意旨詳如附件起訴書所載。
二、按犯罪事實應依證據認定之，無證據不得推定其犯罪事實，刑事訴訟法第一百五
    十四條定有明文。又認定不利於被告之事實，須依積極證據，苟積極證據不足為
    不利於被告事實之認定時，即應為有利於被告事實之認定，更不必有何有利之證
    據（最高法院三十年上字第八一六號判例參照）；另按刑法第三百三十九條第一
    項之詐欺取財罪，以意圖為自己或第三人不法之所有，施用詐術使人陷於錯誤而
    交付財物為犯罪構成要件，如行為人欠缺不法所有之意圖或無施用詐術之行為，
    即不得以詐欺罪相繩。
三、訊據被告丁○○堅決否認有何詐欺犯行，辯稱：伊確有因業務關係帶同客戶至告
    訴人乙○○所服務之福華商業聯誼社及告訴人丙○○所服務之碧海視廳歌唱中心
    處消費應酬，並由伊簽發如附表之票據交付，係因伊與李順興合夥投資一家土地
    開發公司並擔任該公司開發部經理，李順興先要伊以現金支付，後來改以支票支
    付貨款將來可在公司報銷，但因該公司經營半年即結束營業，致無法付清欠款，
    伊願分期償還，並無詐騙告訴人之意圖等語。按本案告訴人認被告涉犯詐欺罪嫌
    ，無非係以被告交付告訴人李麗思、丙○○其簽發如附表所示之本票影本十張及
    支票影本三張暨退票理由單影本三紙，屆期均未兌現及迄未償還消費款為其主要
    論據。惟查，告訴人乙○○於偵查中陳明因被告係熟悉朋友介紹，故而接受其消
    費，而收受附表編號一至三之票據，之前消費有簽發面額九萬元之支票已兌現等
    情（見台灣台中地方法院檢察署八十七年度偵字第一五○三一號卷附告訴狀、同
    偵卷第二十四頁），告訴人乙○○及丙○○於本院均陳稱同意被告簽發票據消費
    ，係因被告為伊等朋友介紹來店消費，為作生意試試看，後來被告不付款是以告
    他詐欺等情（見本院八十八年十二月十八日審判筆錄），堪認被告尚無何施詐行
    為；且查，告訴人等雖提出附表之支票暨退票理由單影本為據，惟經本院函查上
    開支票帳戶往來明細表，該支票帳戶於八十六年六至同年十二月間往來仍屬正常
    ，於八十七年一月二十三日始列為拒絕往來戶，尚難憑認被告於八十七年一月上
    旬消費時已有支付不能之情事；參以交易當事人間依一般社會經驗，一方同意他
    方先行消費後以票據為給付消費款之方式，原須承擔他方該票據能否兌現之信用
    風險，對交易之他方嗣後無力付款或所交付之票據不獲支付之結果，當屬可得預
    見之不利益，要無因他方其後無力付款或所交付之票據無法兌現即認他方有施詐
    而致陷於錯誤之可言。綜上所述，本案應純屬民事債務糾葛，並無證據證明被告
    於告訴人處消費之始即有不法所有之意圖，或施用何詐術之行為，核與詐欺罪之
    構成要件有間，此外，復查無其他積極證據足資證明被告有自訴人所指詐欺犯行
    ，自屬不能證明其犯罪，爰為諭知無罪之判決。
據上論斷，依刑事訴訟法第三百零一條第一項，判決如主文。
中    華    民    國    八十九    年      二          月      十五    日
                                台灣台中地方法院刑事第一庭
                                        法  官  張  惠  立
右正本證明與原本無異。
如不服本判決，應於送達後十日內向本院提出上訴狀(須附繕本)，上訴於台灣高等
法院台中分院。
                                        書記官
中    華    民    國    八十九    年      二          月      十八    日
附表：編號一至四係交付予告訴人乙○○、餘係交付與告訴人丙○○。
（一）本票票號４６０３、面額三萬二千元、發票人丁○○。
（二）支票票號１６０２１４、面額三萬七千元、發票人丁○○、付款人台中市第十
      一信用合作社振興分社、發票日八十七年一月十日影本一紙及退票理由單。
（三）支票票號１６０２２０、面額十一萬元、發票人丁○○、付款人台中市第十一
      信用合作社振興分社、發票日八十七年一月二十五日影本一紙及退票理由單。
（四）支票票號１６０２１８、面額九萬五千元、發票人丁○○、付款人台中市第十
      一信用合作社振興分社、發票日八十七年一月二十五日影本一紙及退票理由單
      。
（五）本票票號４８１７、面額三萬七千元、發票人丁○○、發票日八十七年一月三
      日。
（六）本票票號２５４７、面額二萬九千五百元、發票人丁○○、發票日八十七年
      一月六日。
（七）本票票號２９６８、面額六萬一千六百元、發票人丁○○、發票日八十七年
      一月十九日。
（八）本票票號３３４３、面額六萬一千元、發票人丁○○、發票日八十七年一月二
      十一日。
（九）本票票號８２２１、面額四萬七千元、發票人丁○○、發票日八十七年一月二
      十三日。
（十）本票票號４６０９、面額一萬八千元、發票人丁○○、發票日八十七年一月二
      十五日。
（十一）本票票號４７６２、面額四萬三千元、發票人丁○○、發票日八十七年一月
  三十日。
（十二）本票票號４７１２、面額二萬九千二百元、發票人丁○○、發票日八十七年
       二月一日。
（十三）本票票號４０８０、面額四萬三千三百元、發票人丁○○、發票日八十七年
        二月七日。


司法院資訊處製作；財團法人民間司法改革基金會備份。
